【裁判字號】    89,訴,1239
【裁判日期】    901003
【裁判案由】    偽造有價證券等
【裁判全文】
臺灣板橋地方法院刑事判決                        八十九年度訴字第一二三九號
    公  訴  人  臺灣板橋地方法院檢察署檢察官
    被      告  丙○○
    指定辯護人  甲○
右列被告因偽造有價證券等案件，經檢察官提起公訴（八十九年度偵字第四六六二號
），甲○判決如左：
    主  文
丙○○意圖供行使之用，而偽造有價證券，處有期徒刑壹年陸月，緩刑參年。票據號
碼為ＡＫ0000000號、發票人為乙○○、付款人為彰化商業銀行建成分行、金
額為新臺幣貳拾萬元之支票壹紙沒收。
    事  實
一、丙○○係乙○○之配偶，於民國八十七年七月間之某日，在臺北縣新莊市○○街
    一四五號八樓住處內，意圖為自己不法之所有，趁乙○○不覺之際，竊取乙○○
    所有、付款人為彰化商業銀行建成分行、帳號為0000000000號、票據
    號碼為ＡＫ0000000號之空白支票乙張得手後，明知未經甘女同意或授權
    ，仍在上開竊得之支票上，盜用甘女印章，並填載發票日為八十七年九月二十六
    日、票面金額為新台幣（下同）二十萬元後，偽以甘女名義，完成發票程序，而
    偽造該支票。旋於八十八年七月間某日，在位於臺北市○○○路某海產店內，將
    上開偽造之支票交付不知情之丁○○，以抵充其應付之貨款。嗣經丁○○於八十
    七年九月二十五日，轉託不知情之案外人彭賢鐘存入彭某在合作金庫城東支庫活
    儲第４１０２８０帳戶內，藉以提出交換兌領，然因乙○○已於八十七年九月一
    日掛失止付，始由臺北市票據交換所發現，函請臺北縣警察局淡水分局循線追查
    ，始悉上情。
二、案經告訴人乙○○訴由臺北縣警察局淡水分局報告臺灣板橋地方法院檢察署檢察
    官偵查起訴。
    理  由
一、訊之被告丙○○對於右揭未經同意擅取乙○○之支票及印章而簽發支票，並持交
    他人之犯罪事實均自白不諱在卷，核與告訴人乙○○之指述一致，堪信其自白應
    與事實相符。此外復有證人丁○○、彭賢鐘於警訊中之證述，及卷附支票影本、
    遺失票據申報書、退票理由單、掛失止付票據提示人資料查報表、被告書立之契
    結書等足資佐憑，本件事證明確，被告犯行堪予認定。
二、核被告所為，係犯刑法第二百零一條第一項偽造有價證券罪。其行使偽造有價證
    券之輕度行為，已為偽造有價證券之重度行為所吸收，不另論罪。查本件被告原
    即有向其妻乙○○借票使用之情形，此經被告及告訴人乙○○均陳明一致在卷，
    本次被告係因當時發生亞洲金融風暴，其業務又多係與泰國往來，因而發生週轉
    吃緊之狀況，因恐告訴人擔心始未先行告知及取得同意而自行竊取告訴人支票並
    盜用印章而偽造支票，此亦由被告供明在卷，其行為雖不足取，但惡性並非重大
    ，尚值憫恕，並參酌告訴人亦當庭表明願意原諒被告，及公訴人亦請求從寬量處
    等情狀，甲○認如處以最輕本刑之三年有期徒刑，猶有過苛，爰依刑法第五十九
    條之規定減輕其刑。茲審酌被告並無犯罪前科，有臺灣高等法院檢察署刑案紀錄
    簡覆表附卷可參，素行良好，及其犯罪動機、行為手段、造成之危害及犯罪後之
    態度等一切情狀，量處如主文所示之刑，以示儆懲。又被告前未曾受有期徒刑以
    上之刑之宣告，其因一時失慮偶罹刑章，經此次偵審程序及刑之宣告後，應能知
    所警惕，信無再犯之虞，甲○認對其所宣告之刑以暫不執行為適當，爰依刑法第
    七十四條第一款之規定併予宣告緩刑三年，以勵自新。票據號碼為ＡＫ0000
    000號、發票人為乙○○、付款人為彰化商業銀行建成分行、金額為二十萬元
    之支票壹紙，為偽造之有價證卷，應依刑法第二百零五條之規定併為沒收之諭知
    。
三、末按案件有左列情形之一者，應諭知不受理之判決：三告訴或請求乃論之罪，未
    經告訴、請求或其告訴、請求經撤回或已逾告訴期間者；又告訴乃論之罪，其告
    訴應自得為告訴之人知悉犯人之時起，於六個月內為之；再者於直系血親、配偶
    或同財共居親屬或其他五親等內血親或三親等內姻親之間，犯刑法第二十九章之
    竊盜罪者，須告訴乃論，刑事訴訟法第三百零三條、二百三十七條第一項及刑法
    第三百二十四條分別定有明文可循。本件被害人乙○○固對被告於八十七年七月
    間竊取支票之行為提出告訴，然其於八十七年十一月二十六日警訊時即表示不要
    提出告訴等語（參偵查卷第四頁），嗣於八十八年十一月二十七日雖又向警表示
    提出告訴，然此距被告行為時及被害人知悉被告竊盜犯行之時均已起過六個月以
    上，已逾法定告訴期間，其就被告竊盜部分之告訴顯非合法，依前開之說明，甲○原應就被告竊盜部分為不受理之諭知，然此部分公訴人認與前開經論科之偽造
    有價證券部分有牽連犯之裁判上一罪關係，爰不另為不受理之諭知，併此敘明。
據上論斷，應依刑事訴訟法第二百九十九條第一項前段、刑法第二百零一條第一項、
第五十九條、第七十四條第一款、罰金罰鍰提高標準條例第一條前段，判決如主文。
中      華      民      國      九十      年      十      月    三    日
                                  臺灣板橋地方法院刑事第二庭
              法  官  楊  博  欽
右正本證明與原本無異。
如不服本判決，應於判決送達後十日內，向甲○提出上訴狀。
                                          書記官  潘  文  賢
中      華      民      國      九十      年      十      月      三    日
附錄本案論罪科刑法條全文：
中華民國刑法第二百零一條
  意圖供行使之用，而偽造、變造公債票、公司股票或其他有價證券者，處三年以上
  十年以下有期徒刑，得併科三千元以下罰金。
  行使偽造、變造之公債票、公司股票或其他有價證券，或意圖供行使之用，而收集
  或交付於人者，處一年以上七年以下有期徒刑，得併科三千元以下罰金。
中華民國刑法第三百二十條
  意圖為自己或第三人不法之所有，而竊取他人之動產者，為竊盜罪，處五年以下有
  期徒刑、拘役或五百元以下罰金。
  意圖為自己或第三人不法之利益，而竊佔他人之不動產者，依前項之規定處斷。
  前二項之未遂犯罰之。


司法院資訊處製作；財團法人民間司法改革基金會備份。
